【裁判字號】    98,重訴,107
【裁判日期】    980831
【裁判案由】    重新核算債權金額
【裁判全文】
臺灣彰化地方法院民事判決  98年度重訴字第107號
原      告  甲○○
被      告  有限責任彰化第六信用合作社
法定代理人  乙○○
上列當事人間請求重新核算債權金額事件，本院判決如下：
    主  文
原告之訴駁回。
訴訟費用由原告負擔。
    事實及理由
一、按原告之訴，依其所訴之事實，在法律上顯無理由者，法院
    得依民事訴訟法第二百四十九條第二項之規定，不經言詞辯
    論，逕以判決駁回之。而所謂原告之訴，依其所訴之事實，
    在法律上顯無理由者，係指依原告於訴狀內記載之事實觀之
    ，在法律上顯然不能獲得勝訴之判決者而言（參照最高法院
    六十二年度台上字第八四五號判例）。
二、本件原告起訴主張：其以所有之彰化縣南郭段南郭小段127-
    12地號土地及同段4944、4945建號房屋，向被告有限責任彰
    化第六信用合作社抵押借款並設定最高限額抵押權1500萬元
    ，至90年6月27日更換借據，其中900萬元之還款方式為「按
    期付息，本金到期還清」，利息約定為年息8.2%，至97年3
    月起原告無力繳付利息，遭強制執行。原告目不識丁，被告
    所持之借據屬消費者保護法（簡稱消保法）第2條第1項第7
    款之定型化契約，契約內約定還款方式被告未向原告釋明，
    且違反消保法第11、12條所規定之意旨，借款期限為10年，
    光利息部分合計應支付7,380,000元，顯失公平，原告自90
    年6月27日起至97年3月31日止，支付被告利息3,815,209元
    ，卻分毫未清償本金，且被告從未調降利息，為此依消保法
    第16條之規定提起本件訴訟，並聲明：請求被告重新核算鈞
    院字第17650號執行案件債權金額12,366, 615元，並酌予調
    降云云。
三、按消保法第16條：「定型化契約中之定型化契約條款，全部
    或一部無效或不構成契約內容之一部者，除去該部分，契約
    亦可成立者，該契約之其他部分，仍為有效。但對當事人之
    一方顯失公平者，該契約全部無效。」，係關於定型化契約
    部分無效情形之規定，於法並無契約當事人得請求他造重新
    核算債權並要求調降債權金額之此種請求權存在，消保法第
    16條不得做為訴訟標的法律關係之請求權依據，因此原告依
    據上開規定，起訴請求被告重新核算債權並酌予調降，在法
    律上顯然不能獲勝訴之判決。從而，原告提起本件訴訟，顯
    無理由，自不應准許，爰不經言詞辯論，逕予判決駁回其訴
    。
四、依民事訴訟法第249條第2項、第78條，判決如主文。
中    華    民    國    98    年     8    月    31    日
                  民事第一庭    法  官  黃倩玲
以上正本係照原本作成。
如對判決上訴，應於判決送達後20日內向本院提出上訴狀。
中    華    民    國    98    年    9     月    2     日
                                書記官  黃幼華


司法院資訊處製作；財團法人民間司法改革基金會備份。
